臺灣高等法院臺中分院刑事裁定　
111年度聲再字第77號
再審聲請人  
即受判決人  李建勲



上列再審聲請人因公共危險案件，對於本院中華民國110年5月25
日110年度交上易字第317號第二審確定判決（第一審案號：臺灣
臺中地方法院109年度交易字第113號，起訴案號：臺灣臺中地方
檢察署108年度偵字第21685號），聲請再審，本院裁定如下：
    主  文
再審之聲請駁回。
    理  由
一、再審聲請人即受判決人李建勳（以下稱聲請人）聲請再審意
    旨略以：聲請人因公共危險案件，經鈞院駁回上訴，判處有
    期徒刑9月，併科罰金新臺幣2萬元。本案在警詢時已先由承
    辦警員帶回開立18萬元拒測單（紅單），之後該警員為貪圖
    績效，一再稱要報請檢察官抽血驗酒精濃度，續將非飲酒行
    車受攔停之聲請人以公共危險罪嫌移送偵辦。聲請人為求趕
    快離開警局，避免一再受凌虐，而自願接受酒測移送地檢再
    澄清非酒後騎車，但仍被檢、院定讞其罪。但本案已於接受
    酒測前2小時，被承辦警員開立拒測單在先，依法已成立拒
    測，後續應以沒酒測之方式處理。111年3月15日上午彰化裁
    決處來嘉義監獄做筆錄之內容，及審理中所寄發之狀紙、派
    出所筆錄、地院供述等皆指出該警員先騙取回警員所開立之
    拒測單，而又真開立拒測單，待簽收拒測單後，2小時中又
    一直以要移送法辦需酒測來迫使非飲酒行車的被告酒測，而
    為一案雙辦之違法判決。就本案以18萬元拒測及當天諸多罰
    單金額加總也20多萬元。衡諸一般酒駕犯，騎輕型機車者，
    以當時法規，受罰20萬元左右，已足懲罪行，而本案非飲酒
    行車，卻判處有期徒刑9月、併科罰金新臺幣2萬元，加總起
    來，比例上過重一倍多。綜上，祈請鈞院以刑事訴訟法第42
    0條或其他正確法規，准予再審，讓聲請人得洗刷本案矛盾
    等語。
二、按有罪之判決確定後，為受判決人之利益而聲請再審，必其
    聲請再審之理由合於刑事訴訟法第420條第1項、第421條所
    列再審之要件，始准許之。又受理再審聲請之法院，應先審
    查再審之聲請是否具備合法條件，若其聲請再審之程序違背
    規定時，即以其聲請不合法，依刑事訴訟法第433條規定裁
    定駁回之，意即必再審之聲請合法，始能進而審究其再審有
    無理由，此應否為實體上之裁定，與其再審之聲請經駁回後
    ，是否得以同一原因聲請再審，關係至大（最高法院71年度
    台抗字第139號、90年度台抗字第385號裁定意旨參照）。
三、次按聲請再審之案件，除顯無必要者外，應通知聲請人及其
    代理人到場，並聽取檢察官及受判決人之意見，但無正當理
    由不到場，或陳明不願到場者，不在此限；前項所稱「顯無
    必要者」，係指聲請顯屬程序上不合法且無可補正或顯無理
    由而應逕予駁回，例如非聲請權人、逾法定期間、以撤回或
    駁回再審聲請之同一原因聲請再審等情形，或再審原因已明
    ，顯有理由而應逕為開始再審之裁定，刑事訴訟法第429條
    之2、法院辦理刑事訴訟案件應行注意事項第177條之4定有
    明文。又刑事訴訟法第429條之2前段規定：「聲請再審之案
    件，除顯無必要者外，應通知聲請人及其代理人到場，並聽
    取檢察官及受判決人之意見。」其立法意旨係為釐清聲請再
    審是否合法及有無理由，故除顯無必要者外，如依聲請意旨
    ，從形式上觀察，聲請顯有理由而應裁定開始再審；或「顯
    無理由」而應予駁回；或顯屬程序上不合法且無可補正，即
    毋庸依上開規定通知到場聽取意見之必要，以免徒然耗費有
    限之司法資源（最高法院110年度台抗字第2025號裁定意旨
    參照）。
四、經查：
　㈠本院110年度交上易字第317號確定判決（以下稱原確定判決
    ）認原審已說明聲請人有酒後駕車之事實所憑之證據與理由
    ，並就聲請人所辯各語何以不足採之理由予以指駁，經核其
    認事用法均無違誤，量刑亦屬妥適，上訴意旨仍執陳詞否認
    犯罪，並就原審業已詳為審酌判斷之事項再予爭執，其上訴
    為無理由，應予駁回，有上開判決書附卷可憑（見本院聲再
    卷第77至87頁），並經本院調取該案審理卷宗核閱無訛。
　㈡聲請人仍否認有酒後駕車之犯行，曾以已經原確定判決審酌
    之：⒈聲請人係於警員攔查後，擬對其進行酒測時才喝酒；⒉
    聲請人在警局遭到凌虐等不合法對待，則在警局施測取得之
    酒測單違反正當程序為由，聲請再審。經本院以110年度聲
    再字第276號裁定（以下稱前次再審裁定），認聲請人所執
    聲請再審理由，無檢附任何聲請再審理由之證據，亦無具體
    敘明原確定判決有何刑事訴訟法第420條第1項第6款或第421
    條規定之聲請再審事由，聲請人所執之理由，顯係置原確定
    判決明確論斷之事項於不顧，徒憑自己之說詞，重為事實之
    爭執，或所陳係對原確定判決認定不利於己之事實，片面為
    個人意見之取捨，及單憑己意所為之相反評價或質疑，以圖
    證明其於原確定判決法院所為有利之主張為真實，並未提出
    任何足以動搖原確定判決之新證據以供審酌，本件再審之聲
    請程序顯然違背規定，且無從補正，應予駁回，亦有上開裁
    定書存卷可參（見本院聲再卷第89至92頁）。
  ㈢聲請人再執前詞聲請本次再審。然本次聲請意旨關於「⒈聲請
    人係於警員攔查後，擬對其進行酒測時才喝酒；⒉聲請人在
    警局遭到凌虐等不合法對待，則在警局施測取得之酒測單違
    反正當程序」部分，均經聲請人於前次聲請再審時即主張，
    並經前次再審裁定以聲請程序違背規定駁回，業如前述。是
    此部分聲請人復以同一事由聲請再審，亦未提出任何足以動
    搖原確定判決關於此部分之新證據以供審酌，其此部分聲請
    自屬於法未合而不應准許。
　㈣關於聲請意旨所稱，本案已於接受酒測前2小時，被承辦警員
    開立拒測單在先，依法已成立拒測，後續應以沒酒測之方式
    處理，2小時中又一直以要報請檢察官抽血來迫使非飲酒行
    車的被告酒測，而有一案雙辦之違法一節。惟查，關於聲請
    人在警局施測所取得之酒測單並無違反正當程序，已如前述
    ，且聲請人亦自承，其有因另一名警員稱如果沒有酒駕行車
    ，就吹一吹酒測器再去地檢署跟檢察官說，可能就不會成立
    酒駕，其當時是被凌虐加上他講的有道理，就配合他吹酒測
    器等語（本院卷第187頁），亦稱係自願接受酒測以移送地
    檢署再澄清非酒後騎車，至於被告是否有受到凌虐致不得不
    配合吹酒測器，亦經原審勘驗被告於警局遭上銬時之錄音錄
    影光碟（檔案名稱00000000000000000A），可見被告於警局
    遭上銬，期間不斷辱罵及吐口水（見原審卷第229 頁），
　　則證人顏家彬警員證述被告在警局大吼大叫、對員警辱罵、
    吵鬧、不受控制等情，應屬真實，是被告雖在警局遭上銬、
    噴辣椒水，但此應屬警察依法對當時已不受控制之被告所施
    必要之管束行為，屬法律授權警察採取之必要措施，尚難認
    為違法。而原審亦再勘驗被告進行吐氣酒精濃度測試時之錄
    音錄影光碟（檔案名稱00000000000000000A），可見被告於
    警局進行吐氣酒精濃度測試，過程曾經失敗一次，員警要求
    被告配合進行吐氣酒精濃度測試，經再度測試，測得酒測值
    為每公升0.68毫克，過程並無不正訊問之情形（見原審卷第
    229 頁），則被告進行吐氣酒精濃度測試之過程，已無遭上
    銬之情況，是在被告自由意志下所施測，亦難認被告酒測單
    此一證據有何不正取得之情形。則原確定判決認聲請人酒後
    駕車事證明確而予以駁回聲請人之上訴，維持一審法院之判
    決，並無何違誤。至於聲請人供稱，其另受有拒絕酒測而被
    處18萬元罰鍰一事，經查，處罰拒絕接受酒測，係處罰駕駛
    人不停車受檢或拒絕酒測之「不作為」，即違反接受酒測的
    作為義務，與處罰酒後駕車，係處罰駕駛人酒後駕駛的「作
    為」，違反飲酒超過特定標準禁止駕車的不作為義務，兩者
    違反之義務並不相同，構成要件亦不同，顯非同一行為，並
    無「一行為不二罰」原則之適用。是聲請人以本案有一案雙
    辦之違法疑慮而提起再審，亦屬無據。
　㈤至於本次聲請意旨關於「原審量刑較重」部分，亦未提出相
    關具體證據以供審酌，其聲請再審之程序亦違刑事訴訟法第
    429條之規定。
四、綜上所述，聲請人或以同一原因重複聲請再審，而與法定程
　　式不合，或對原確定判決已明白論駁之事項，徒憑己意，再
　　事爭辯，所指之事證，均非新事實、新證據，且亦不足以動
　　搖原確定判決所確認之事實，核與刑事訴訟法第420條第1項
　　第6款、第3項之新事實、新證據之要件不符，亦不符合其他
　　各款再審事由。本件再審聲請屬一部分為不合法，一部分為
　　無理由，均應予駁回。
據上論斷，依刑事訴訟法第433條、第434條第1項，裁定如主文
。
中　　華　　民　　國　　111 　年　　6 　　月　　17　　日
           刑事第八庭    審判長法　官  林  清  鈞
　　　　　　　　　　　  　　   法　官  黃  小  琴
　　　　　　 　　　 　　　　　 法　官  郭  瑞  祥                          
以上正本證明與原本無異。     
不得抗告。
                               書記官  賴  淵  瀛
　　　　　　　　　　　　　　　 
中　　華　　民　　國　　111 　年　　6 　　月　　17　　日